【裁判字號】    97,交易,99
【裁判日期】    970416
【裁判案由】    公共危險
【裁判全文】
臺灣臺中地方法院刑事判決              97年度交易字第99號
公  訴  人  臺灣臺中地方法院檢察署檢察官
被      告  甲○○○○○○ ○.
上列被告因公共危險案件，經檢察官提起公訴（九十七年度偵字
第二一三二號），本院判決如下：
    主    文
甲○○○○○○ ○○○○○ ○○○○○ ○ 服用酒類，不能安全駕駛動力交通工具
而駕駛，處罰金新臺幣伍萬元，如易服勞役，以新臺幣壹仟元折
算壹日。
    犯罪事實
一、GARDNER COLIN JAMES M （中文名：柯倫）自民國九十七年
    （起訴書誤載為九十六年）一月六日凌晨零時許起至同日凌
    晨一時許止，在臺中市○區○○路與中興街口附近之某PUB
    內，飲用啤酒後，已達不能安全駕駛動力交通工具之程度，
    竟仍自同日凌晨一時四十五分許前之某時，騎乘車號GWK-30
    1號重型機車上路，旋於同日凌晨一時四十五分許，在上開
    路口與林宏昌所駕駛之車號3Q-2802號自用小客車發生碰撞
    ，GARDNER COLIN JAMES M 因而人車倒地受傷送醫，經警據
    報前往處理，嗣於同日凌晨三時三十二分許，在行政院衛生
    署臺中醫院對GARDNER COLIN JAMES M施以呼氣酒精濃度檢
    測，測得其酒精濃度值為每公升零點五毫克（回溯推算其駕
    車時體內之酒精濃度達每公升零點六一二毫克），而查獲上
    情。
二、案經臺中市警察局第一分局報請臺灣臺中地方法院檢察署檢
    察官偵查起訴。
    理    由
壹、證據能力之說明：
    按被告以外之人於審判外之言詞或書面陳述，除法律有規定
    者外，不得作為證據，刑事訴訟法第一百五十九條第一項固
    定有明文。惟被告以外之人於審判外之陳述，雖不符前四條
    之規定，而經當事人於審判程序同意作為證據，法院審酌該
    言詞陳述或書面陳述作成時之情況，認為適當者，亦得為證
    據，同法第一百五十九條之五第一項亦定有明文，是被告對
    證人之詰問權雖為被告應受保障之訴訟權能之一，但尚非不
    得拋棄。查被告GARDNER COLIN JAMES M 對於本判決所引用
    之下列各項證據方法之證據能力，於本院審理時表示無意見
    ，且於法院調查證據時，知有刑事訴訟法第一百五十九條第
    一項不得為證據之情形，亦未於言詞辯論終結前聲明異議，
    茲審酌該等言詞陳述及書面作成時之情況，並無不宜作為證
    據之情事，依刑事訴訟法第一百五十九條之五之規定，自得
    作為證據，合先敘明。
貳、得心證之理由：
一、訊據被告GARDNER COLIN JAMES M 對於上開犯罪事實坦承不
    諱，並經被害人林宏昌於警詢時指述明確，且有酒精濃度測
    定紀錄表一份、刑法第一百八十五條之之查獲後測試、觀察
    職務報告、汽（機）車駕駛人酒後生理協調平衡檢測紀卡一
    份、道路交通事故現場圖一份、道路交通事故調查報告表（
    一）、（二）及照片十一張在卷可稽。按法務部於八十八年
    五月十日邀集司法院刑事廳、交通部、行政院衛生署、臺灣
    高等法院檢察署、內政部警政署及中央警察大學等相關單位
    開會研商，經該會決議係以呼氣後酒精濃度達每公升零點五
    五毫克，即認為已達不能安全駕駛之標準。查刑法第一百八
    十五條之三規定之「不能安全駕駛」之要件，本即屬抽象構
    成要件，必須加以具體化，否則無法使法律所預定之目的實
    現，而呼氣酒精濃度即為判斷行為人是否不能安全駕駛之具
    體化證據之一，參酌上開醫學文獻所示，當呼氣酒精濃度達
    零點五五MG/L（即每公升零點五五毫克）時，其肇事率為十
    倍。準此，駕駛人之生理狀況常受酒精相當程度之影響，注
    意力及反應能力降低，其駕駛能力受影響，不足以應付駕駛
    交通工具之各種狀況，其駕駛行為將對其餘用路人造成一般
    之危險性，於此而認為當呼氣酒精濃度達每公升零點五五毫
    克時，已不能安全駕駛，應屬合乎科學證據；次按體內酒精
    含量由開始飲酒的百分之零，依飲酒量漸漸累積，在完成飲
    酒時體內之酒精含量最高，隨後依代謝率逐漸代謝，至於體
    內酒精含量倒推計算代謝率，依交通部運輸研究所於七十七
    年八月間針對國人進行實驗研究指出為每小時零點○六二八
    毫克計算（引自陳高村著吐氣中酒精含量倒推計算過程一文
    ），查被告酒後開始騎車之時間約為九十七年一月六日凌晨
    一時四十五分許，而員警於同日凌晨三時三十二分許始對被
    告進行檢測，測得其呼氣酒精濃度值為每公升零點五毫克，
    則被告自駕駛肇事至酒測之時間相詎達一小時又四十七分鐘
    ，依前開人體內酒精含量之代謝率計算，被告於駕車肇事時
    體內酒精濃度至少為零點六一二毫克【計算式為：0.5＋0.
    0628X（1+47/60）=0.612】，是其騎車時呼氣酒精濃度已
    高於法務部前開函示不能安全駕駛之標準，顯見被告騎車當
    時已達不能安全駕駛動力交工通具之狀態。從而，被告自白
    確與事實相符，事證明確，被告犯行洵堪認定。
二、核被告所為，係犯刑法第一百八十五條之三之公共危險罪。
    爰審酌被告酒後已不能安全駕駛，仍不顧公眾之安危，貿然
    駕車，對交通安全潛藏重大危險，然衡及被告前於本國內無
    犯罪紀錄一節，有臺灣高等法院被告前案紀錄表及臺灣臺中
    地方法院檢察署刑案資料查註紀錄表各一份在卷足憑，其犯
    後已於本院審理時坦承犯行，尚有悔意等一切情狀，量處如
    主文所示之刑，並諭知易服勞役之折算標準，以資懲儆。
據上論斷，應依刑事訴訟法第二百九十九條第一項前段，刑法第
一百八十五條之三、第四十二條第三項，刑法施行法第一條之一
第一項，判決如主文。
本案經檢察官乙○○到庭執行職務
中    華    民    國    97    年    4     月    16    日
                    刑事第九庭    法  官  周瑞芬
上正本證明與原本無異。
如不服本判決，應於送達後十日內向本院提出上訴狀（須附繕本
），上訴於臺灣高等法院臺中分院。
上訴書狀如未敘述理由，應於上訴期間屆滿後二十日內補提理由
書於本院。
                                  書記官  何俞瑩
中    華    民    國    97    年    4     月    16    日
附錄本案論罪科刑法條
刑法第一百八十五條之三：
  服用毒品、麻醉藥品、酒類或其他相類之物，不能安全駕駛動
  力交通工具而駕駛者，處一年以下有期徒刑、拘役或科或併科
  十五萬元以下罰金。


司法院資訊處製作；財團法人民間司法改革基金會備份。
